臺灣花蓮地方法院刑事判決
111年度易字第282號
公  訴  人  臺灣花蓮地方檢察署檢察官
被      告  沈佩樺


上列被告因詐欺案件，經檢察官提起公訴（111年度偵字第2747
號），本院判決如下：
    主  文
沈佩樺幫助犯洗錢防制法第十四條第一項之一般洗錢罪，處有期
徒刑二月，併科罰金新臺幣一千元，罰金如易服勞役，以新臺幣
一千元折算一日。
    犯罪事實
一、沈佩樺預見將提供個人資料供他人申辦虛擬貨幣交易帳戶，
    並將該虛擬貨幣交易帳戶交予他人使用，極可能遭他人自行
    或轉由不詳人士使用供實行詐欺取財犯罪，作為詐欺被害人
    並指示被害人匯入款項之用，再將該犯罪所得提取轉出，製
    造金流斷點，以掩飾犯罪所得真正去向而逃避檢警追緝，仍
    基於容任該結果發生亦不違背其本意之幫助詐欺取財與幫助
    洗錢之不確定故意，於民國110年11月7日前某時許，提供其
    所申設之中華郵政股份有限公司帳號000-00000000000000號
    帳戶（下稱郵局帳戶）帳號、身分證照片及手機門號予真實
    姓名年籍不詳之成年人，供該人向英屬維京群島商幣託科技
    股份有限公司臺灣分公司（下稱幣託公司）申請虛擬貨幣電
    子錢包（下稱本案幣託帳戶）使用，並將上開以其名義申辦
    之幣託帳戶，以每半個月新臺幣（下同）2萬5,000元之對價
    出租予不詳成年人或所屬詐騙集團使用，容任他人作為詐騙
    不特定人匯款之人頭帳戶，以此方式幫助詐騙集團從事財產
    犯罪及掩飾犯罪所得之去向。嗣詐騙集團成年成員取得綁定
    郵局帳戶之本案幣託帳戶後，即意圖為自己不法所有，基於
    詐欺取財、一般洗錢之犯意聯絡，於110年11月19日透過簡
    訊及通訊軟體LINE聯繫高凱琳，佯稱：符合疫情紓困資格，
    需在指定網站註冊會員，且資金遭凍結，需依指示繳款等語
    ，致高凱琳陷於錯誤，而依該詐騙集團成年成員提供之本案
    幣託帳戶超商加值條碼及指示，分別於110年11月24日16時5
    6分許、同日16時59分許，分以超商繳費加值的方式，在址
    設臺中市○○區○○○路000○0號「全家超商臺中天保店」內，支
    付2筆2萬元、1萬元購買虛擬貨幣存入本案幣託帳戶內後，
    旋遭該詐騙集團成年成員轉匯一空，藉以製造金流斷點，而
    掩飾或隱匿該等犯罪所得之去向、所在。嗣高凱琳察覺有異
    ，報警處理，經警循線查獲上情。
三、案經高凱琳訴由臺中市政府警察局烏日分局報告臺灣花蓮地
    方檢察署檢察官偵查起訴。
    理  由
一、證據能力
　㈠本判決所援引被告以外之人於審判外之陳述部分，因檢察官
    、被告沈佩樺均同意證據能力（見本院卷第54頁），本院審
    酌該等供述證據作成之情形，並無違法取證或其他瑕疵，認
    為以之作為證據適當，爰依刑事訴訟法第159條之5第1項規
    定，均認有證據能力。
　㈡其餘資以認定本案犯罪事實之非供述證據（詳後述），與本
    案待證事實間均具有關連性，且無證據證明係公務員違背法
    定程序所取得，是依刑事訴訟法第158條之4之反面解釋，自
    有證據能力。
二、認定犯罪事實所憑之證據及其認定之理由
　　上揭犯罪事實，為被告於本院審理中坦承不諱（見本院卷第
    108頁），且經證人即告訴人高凱琳於警詢時證述明確（見
    警卷第15至16頁），並有本案幣託帳戶之申辦資料及新臺幣
    加值明細、告訴人之報案資料（內政部警政署反詐騙諮詢專
    線紀錄表、臺中市政府警察局烏日分局瑞井派出所受理案件
    證明單及紀錄表、超商繳費代收收據、告訴人與詐騙集團之
    對話紀錄翻拍照片）（見警卷第3至5、17至35頁）在卷可憑
    ，足認被告上揭任意性自白核與事實相符，堪以採信。綜上
    ，本案事證明確，被告上開犯行洵堪認定，應依法論科。
三、論罪及刑之酌科
　㈠金融帳戶乃個人理財工具，而幣託帳戶等虛擬貨幣交易帳戶
    因通常會綁定一般金融帳戶，縱未綁定一般金融帳戶，該帳
    戶本身因交易客體具經濟價值，事實上亦具有與一般金融帳
    戶相同之功能。依我國現狀，申辦虛擬貨幣交易帳戶，僅需
    依指示填寫相關資料並提供身分證件即可，極為方便簡單、
    不需繁瑣程序，且得同時在不同交易平台申請多數帳戶使用
    ，此乃眾所週知之事實，是依一般人之社會通念，若見他人
    不以自己名義申辦虛擬貨幣交易帳戶，而收購或租用他人之
    虛擬貨幣交易帳戶以供使用，並握有該交易帳戶之帳號及密
    碼，則提供虛擬貨幣交易帳戶者主觀上如認識該帳戶可能作
    為對方收受、轉匯特定犯罪所得使用，並將產生遮斷金流以
    逃避國家追訴、處罰之效果，仍基於幫助之犯意，出租虛擬
    貨幣交易帳戶予他人，以利洗錢實行，應成立一般洗錢罪之
    幫助犯。而佐以被告於本院偵查中供稱：對方說將幣託帳戶
    租給他，半個月可以領2萬5,000元及紅利，我提供幣託帳戶
    時，無法確認（帳戶內之）款項來源，也無法確認對方如何
    使用我的幣託帳戶等語（見偵卷第31頁），足見被告主觀上
    知悉若不詳之人租用其名下之幣託帳戶後，己無從追蹤金流
    ，將形成斷點之效果，而有預見本案幣託帳戶遭用以洗錢之
    可能無疑。
　㈡核被告所為，係犯刑法第30條第1項、洗錢防制法第14條第1
    項之幫助一般洗錢罪及刑法第30條第1項、第339條第1項之
    幫助詐欺取財罪。至公訴意旨雖認被告僅係犯刑法第30條第
    1項前段、第339條第1項之幫助詐欺取財罪，然因起訴書犯
    罪事實已敘載被告任意提供數位資產帳戶予他人，將幫助他
    人用以處理犯罪所得，致使被害人及警方難以追查，應已認
    沈佩樺有涉嫌掩飾或隱匿犯罪所得之構成要件行為，就此部
    分犯罪事實業已起訴，僅起訴法條漏未記載洗錢防制法第14
    條第1項，且本院復告知可能涉有上開罪名（見本院卷第50
    、103頁），已充分保障被告防禦權之行使，本院自均得併
    予審究。
　㈢被告以提供郵局帳戶號碼、身分證照片及手機門號，供他人
    以其名義申辦幣託帳戶，並將本案幣託帳戶提供予該不詳之
    人使用之單一行為，同時幫助正犯詐騙告訴人，並幫助正犯
    洗錢，屬想像競合犯，應依刑法第55條規定，從一重論以幫
    助一般洗錢罪處斷。
　㈣被告係基於幫助他人犯罪之不確定故意，對正犯資以助力而
    參與實行構成要件以外之行為，為幫助犯，並審酌被告自陳
    係為尋求打工機會，始提供郵局帳戶號碼、身分證照片及手
    機門號供詐騙集團為其申辦幣託帳戶，並將該幣託帳戶出租
    予詐騙集團使用，且未實際參與詐欺取財之構成要件行為，
    所犯情節較正犯輕微等情，依刑法第30條第2項之規定，按
    正犯之刑減輕之。又被告於本院審理時已自白幫助一般洗錢
    犯行（本院卷第108頁），是就被告所犯洗錢防制法部分，
    依洗錢防制法第16條第2項規定減輕其刑，並與前開減輕事
    由，依法遞減之。
　㈤爰以行為人責任為基礎，審酌被告已預見交付郵局帳戶號碼
    、身分證照片及手機門號予不詳之人申辦幣託帳戶，並將該
    幣託帳戶出租予他人使用，極可能遭他人供作詐欺取財或掩
    飾不法所得去向之人頭帳戶，卻為圖得打工機會，仍執意為
    之，致告訴人因受騙而受有5萬元之財產損害及增加尋求救
    濟之困難，而助長財產犯罪之猖獗，影響社會正常經濟交易
    安全，被告所為固值一定程度之非難。然考量被告犯後坦承
    犯行，且有意願賠償告訴人（見本院卷第55至56頁），犯後
    態度尚可，暨衡酌被告本案之犯罪動機、手段、所生危害、
    前未有財產犯罪之相關前科（見本院卷第15至20頁），及於
    本院審理中自陳之學經歷、工作、婚姻及經濟狀況（見本院
    卷第109頁）等一切情狀，量處如主文所示之刑，及就併科
    罰金部分，依刑法第42條第3項前段規定，諭知如易服勞役
    之折算標準，以示刑法規範之有效及妥當，並給予被告與其
    罪責相符之刑罰。
四、沒收
　㈠被告所提供之郵局帳戶號碼、身分證照片及本案幣託帳戶資
    料，雖係供詐騙集團為本案犯罪所用之物，但非屬違禁物，
    且該等物品可隨時停用、掛失補辦，就沒收制度所欲達成之
    社會防衛目的亦無助益，不具刑法上之重要性，爰依刑法第
    38條之2第2項規定，不予宣告沒收、追徵。
　㈡被告固有將本案幣託帳戶資料提供予詐騙集團遂行詐欺取財
    、洗錢之犯行，惟依卷內事證無從認定被告因上開犯行而獲
    有報酬或因此免除債務，自無從遽認被告有何實際獲取之犯
    罪所得，爰不予諭知沒收或追徵其價額。
　㈢洗錢防制法第18條第1項固規定：「犯第14條之罪，其所移轉
    、變更、掩飾、隱匿、收受、取得、持有、使用之財物或財
    產上利益，沒收之；犯第15條之罪，其所收受、持有、使用
    之財物或財產上利益，亦同。」惟本案被告非實際提款之人
    ，該等贓款非屬被告所有或尚在其實際管領中，尚非洗錢防
    制法第14條第1項之正犯，自無上開條文適用，併予敘明。
據上論斷，應依刑事訴訟法第299條第1項前段，判決如主文。
本案經檢察官林俊廷提起公訴，檢察官曹智恒到庭執行職務。
中　　華　　民　　國　　111 　年　　11　　月　　30　　日
                  刑事第三庭  審判長    法  官  吳明駿　
                                        法  官  林敬展
                                        法  官  李珮綾
以上正本證明與原本無異。
如不服本判決應於收受送達後20日內向本院提出上訴書狀，並應
敘述具體理由。其未敘述上訴理由者，應於上訴期間屆滿後20日
內向本院補提理由書(均須按他造當事人之人數附繕本)「切勿逕
送上級法院」。告訴人或被害人如對於本判決不服者，應具備理
由請求檢察官上訴，其上訴期間之計算係以檢察官收受判決正本
之日期為準。
因疫情而遲誤不變期間，得向法院聲請回復原狀。
中　　華　　民　　國　　111 　年　　12　　月　　1 　　日

                                        書記官  陳俞汝

附錄本案論罪科刑法條：
洗錢防制法第2條
本法所稱洗錢，指下列行為：
一、意圖掩飾或隱匿特定犯罪所得來源，或使他人逃避刑事追訴
    ，而移轉或變更特定犯罪所得。
二、掩飾或隱匿特定犯罪所得之本質、來源、去向、所在、所有
    權、處分權或其他權益者。三、收受、持有或使用他人之特
    定犯罪所得。
　　
洗錢防制法第14條第1項
有第二條各款所列洗錢行為者，處7 年以下有期徒刑，併科新臺
幣5 百萬元以下罰金。

中華民國刑法第339條第1項
意圖為自己或第三人不法之所有，以詐術使人將本人或第三人之
物交付者，處五年以下有期徒刑、拘役或科或併科五十萬元以下
罰金。